臺灣桃園地方法院民事裁定　　　　　　　94年度聲字第1006號
聲　請　人　甲○○
相　對　人　乙○○即丁○○之.
　　　　　　庚　○
　　　　　　己○○
　　　　　　戊○○
上列當事人間聲請返還擔保金事件，本院裁定如下：
    主  文
本院七十八年度存字第八○九號提存事件，聲請人所提存之擔保
金新臺幣壹佰萬元，准予返還。
本院七十八年度存字第八一○號提存事件，聲請人所提存之擔保
金新臺幣伍拾萬元，准予返還。
本院七十八年度存字第八一一號提存事件，聲請人所提存之擔保
金新臺幣壹佰萬元，准予返還。
本院七十八年度存字第八一二號提存事件，聲請人所提存之擔保
金新臺幣貳拾伍萬元，准予返還。
聲請程序費用由相對人負擔
    理  由
一、按返還擔保金，依民事訴訟法第104條第1項第1款、第3款之
    規定，須符合：(1)應供擔保之原因消滅者；(2)訴訟終結後，
    供擔保人證明已定20日以上之期間，催告受擔保利益人行使
    權利而未行使，或法院依供擔保人之聲請，通知受擔保利益
    人於一定期間內行使權利並向法院為行使權利之證明而未證
    明者之要件，法院始得裁定返還擔保金。另依同法第106 條
    規定：前開規定於其他依法令供訴訟上之擔保者準用之。而
    債務人為免為或撤銷假扣押所提供之擔保，係擔保債權人因
    免為假扣押或撤銷假扣押所應受之損害，必待債權人無損害
    發生，或債務人本案勝訴確定，或債務人已賠償債權人之損
    害，始得謂「應供擔保之原因消滅」，最高法院90年度台抗
    字第473 號裁定著有明文，可資參照。又債務人依假扣押裁
    定為免假扣押而供擔保者，嗣後該假扣押裁定被撤銷確定，
    應認供擔保之原因消滅，債務人得聲請法院以裁定命返還其
    提存之擔保金，此參最高法院88年度台抗字第227 號裁定意
    旨，亦明。
二、本件聲請意旨略以：
（一）聲請人前於民國77年5 月17日向第三人孟令軍購買其所有
      坐落桃園縣楊梅鎮○○○段789 、791 之4 地號等2 筆土
      地（下稱系爭2 筆土地），並給付價金完畢。嗣因相對人
      乙○○之被繼承人丁○○（女，國民身分證統一編號：Ｚ0
      00000000號，11年9 月2 日出生，84年5 月13日死亡）及
      相對人庚○、己○○、戊○○分別以孟令軍負欠其等買賣
      系爭2 筆土地價金之違約金為由，經分別聲請本院以77年
      度全字第1043號、77年度全字第1106號、77年度全字第11
      05號、77年度全字第1108號裁定准許其4 人分別提供擔保
      金後，對孟令軍所有財產為假扣押。聲請人因恐系爭2 筆
      土地遭丁○○等4 人分別聲請上開假扣押執行，致無法辦
      理所有權移轉登記，乃依上開假扣押裁定，於78年9 月1
      日代位孟令軍分別提供擔保金新臺幣（下同）100 萬元、
      50萬元、100 萬元、25萬元，為丁○○、庚○、己○○、
      戊○○等4 人分別提供擔保，經本院以78年度存字第809
      號、78年度存字第810 號、78年度存字第811 號、78年度
      存字第812 號提存事件分別受理，並均准予提存後，經聲
      請本院准以77年度民執全字第811 號、879 號、880 號、
      881 號假扣押執行事件發函系爭2 筆土地之轄區地政事務
      所辦畢塗銷查封登記在案。
（二）嗣因丁○○、庚○、己○○等3 人與孟令軍間有關系爭2
      筆土地所有權移轉登記之訴訟，迭經本院79年度訴字第27
      8 號判決、臺灣高等法院79年度上字第1558號判決、最高
      法院80年度台上字第1185號判決、臺灣高等法院80年度上
      更（一）字第170 號判決孟令軍全部勝訴，並經最高法院
      81年度台上字第208 號判決駁回丁○○、庚○及己○○之
      上訴確定，丁○○、庚○及己○○3 人就前開假扣押之本
      案訴訟因而獲判全部敗訴（聲請人誤載為勝訴）確定。易
      言之，第三人孟令軍與丁○○、庚○、己○○間就前揭系
      爭2 筆土地所有權移轉登記事件即前開假扣押之本案訴訟
      係獲全部勝訴判決確定。
（三）另相對人戊○○則因未就前揭假扣押所保全之請求對孟令
      軍提起本案訴訟，孟令軍亦未向法院聲請命戊○○限期起
      訴，聲請人乃於93年3 月31日向本院聲請命相對人限期起
      訴，經本院以93年度聲字第388 號限期起訴事件受理，於
      93 年6月13日裁定戊○○應於該裁定送達後7 日內起訴，
      惟戊○○迄未依該項裁定起訴或主張其權利，聲請人爰依
      民法第242 條、民事訴訟法第529 條第4 項規定，代位孟
      令軍聲請本院撤銷戊○○所聲請之前揭77年度全字第1108
      號假扣押裁定，經本院以94年度全聲字第36號受理並裁定
      撤銷該項假扣押裁定確定在案。且聲請人已定20日以上之
      期間催告受擔保利益人即相對人戊○○行使權利而未行使
      ，爰依民事訴訟法第104 條第1 項第1 款、第3 款規定，
      聲請發還上開擔保金等語。
三、經查：
（一）聲請人上開聲請，業據其提出本院77年度全字第1043 號
      、77年度全字第1106號、77年度全字第1105號、77年度全
      字第1108號假扣押裁定、78年度存字第809 號、78年度存
      字第810 號、78年度存字第811 號、78年度存字第812 號
      提存書、94年度全聲字第36號撤銷假扣押裁定及其確定證
      明書、存證信函暨掛號郵件收件回執、丁○○之除戶謄本
      及其繼承系統表各1 件、相對人4 人之戶籍謄本4 件為證
      ，並經本院依職權調閱上開假扣押裁定、假扣押執行、擔
      保提存、撤銷假扣押裁定及本院79年度訴字第278 號歷審
      卷宗，核閱屬實。
（二）次查，丁○○已於84年5 月13日死亡，其夫丙○○、子乙○○2 人均未依法拋棄繼承權，此有聲請人所提台灣台北
      地方法院94年10月13日北院錦家家94科繼字第458 第0940
      005407號函1 件在卷可稽（參本件卷第75頁）。嗣丙○○
      又於93年1 月5 日死亡，應由其子乙○○繼承其權利義務
      ，亦有聲請人所提丙○○之除戶謄本、丁○○之繼承系統
      表各1 件在卷可參（參本件卷第117 至119 頁），並有台
      北市大安區戶政事務所94年11月4 日北市安戶字第094315
      12100 號覆本院函檢附丁○○生前所有戶籍資料（參本院
      卷第79頁至110 頁）附卷可證，是聲請人主張應由乙○○
      繼承丁○○之權利義務，自屬有據。
（三）綜上所述，本院77年度全字第1108號假扣押裁定既經本院
      以前揭94年度全聲字第36號撤銷確定，聲請人並已定期催
      告該件受擔保利益人即相對人戊○○行使權利而未行使；
      另第三人孟令軍與丁○○、相對人庚○、己○○間之前開
      土地所有權移轉登記訴訟，既經判決孟令軍勝訴確定，應
      認其假扣押之本案訴訟已獲勝訴判決確定，而聲請人既係
      代位孟令軍提供擔保撤銷前揭假扣押，復如前述，揆諸前
      開法文及裁判所示意旨，應認聲請人本件應供擔保之原因
      消滅。從而，聲請人聲請返還上開擔保金，核無不合，應
      予准許。
四、依民事訴訟法第95條、第78條、第85條第1 項前段，裁定如
    主文。
中　　華　　民　　國　　94　　年　　11　　月　　28　　日
                  民事第一庭  法  官  陳勇松
以上正本係照原本作成。
如對本裁定抗告須於裁定送達後10日內向本院提出抗告狀，並應
繳納抗告裁判費新台幣1,000 元。
中　　華　　民　　國　　94　　年　　11　　月　　28　　日
                              書記官　蔡佳玲
